【裁判字號】    95,再小上,2
【裁判日期】    951108
【裁判案由】    給付管理費
【裁判全文】
臺灣臺中地方法院民事判決  95年度再小上字第2號
上  訴  人  乙○○○
被上訴人    誠昌綠第二期社區管理委員會
法定代理人  甲○○
上當事人間請求給付管理費事件，上訴人對於民國95年2 月16日
本院臺中簡易庭94年度中再小字第2號第一審小額民事判決提起
上訴，本院判決如下：
    主    文
上訴駁回。
第二審訴訟費用新台幣壹仟伍佰元由上訴人負擔。
    事實及理由
一、按小額程序之第二審判決，依上訴意旨足認上訴為無理由者
    ，得不經言詞辯論為之，民事訴訟法第436條之29第2款定有
    明文。
二、本件上訴人提起上訴，指原判決違背法令，其理由略以：
（一）再審判決認為公寓大廈管理條例第24條之適用是否使再審
      原告繼受前手區分所有權人對再審被告積欠管理費、公共
      基金等債務，本有正、反兩面之法律意見，前程序第一審
      依其法律見解認定依公寓大廈管理條例第24條、第35條之
      規定，再審原告應繼受前手積欠之管理費等，尚無民事訴
      訟法第496條第1項第1款所謂「適用法規顯有錯誤」之違
      誤，難謂允洽。蓋公寓大廈管理條例所載關於利害關係人
      之認定，除一般房屋買賣之特定買賣雙方外，是否有包含
      遭法院查封不動產，將以拍賣競標價高者取得所有權之所
      有欲參與投標之不特定買方？又公寓大廈管理條例立法時
      有其漏洞，如何證明有設管委會之社區，在欲以拍賣取得
      不動產所有權人未取得該不動產所有權登記前，要求閱覽
      該管委員相關文件帳目會計表等相關文件時未受阻礙？且
      該條例規定得請求閱覽或影印，其目的是規範權益關係如
      何遵守，而非既有債務之查閱，否則豈非鼓勵所有權區分
      所有權人積欠管理費，而以賣屋脫債？又依法理及司法院
      大法官會議解釋釋字第349號解釋意旨，民法上之法律行
      為，有債權行為與物權行為，除法律有特別規定外，前者
      於特定人間發生法律上之效力，後者於公式方法使第三人
      得知悉之狀態下，對任何第三人均發生法律上效力，縱為
      債權契約，其事實為第三人明知或可得而知，契約內容非
      不得對第三人發生法律上之效力，及公寓大廈管理條例第
      24 條之立法目的係為明定區分所有權人之繼受人應繼受
      前區分所有權人之權利義務，以維護區分所有關係之一貫
      性，而所謂規約，乃公寓大廈區分所有權人為增進共同利
      益，確保良好生活環境，經區分所有權人會議決議之共同
      遵守事項，不問其就再為該決議之前或之後加入，各區分
      所有權人間為共同關係所訂立之管理規約，其效力不僅應
      約束每一區分所有權人，對於其繼受人亦應同權存在，始
      能維持原區分所有關係之和諧存在，是以依立法說明及沿
      革，公寓大廈管理條例第24條所規範者，乃區分所有權人
      之繼受人應繼受原區分所有權人依該條例或住戶規約所定
      之區分所有相鄰關係之一切抽象之權利義務。區分所有權
      人前手積欠之債務，若未依法為債之移轉，遽令不知情之
      第三者即再審原告負擔該債務，顯背於民法保證善意第三
      人之原則及大法官釋字第349號解釋本旨，故公寓大廈管
      理條例第24條之適用自不包括前手已積欠之債務，原審不
      查，對於前程序第一審判決認為依公寓大廈管理條例24條
      之適用，區分所有權人之後手仍應繼受前手積欠之債務，
      認為屬學說上諸說併存致發生法律上見解歧異之問題，原
      審適用法規顯有錯誤云云。
（二）基上所述，並聲明為：１、原審判決廢棄。２、原確定判
      決廢棄，駁回被上訴人之訴。３、再審、前審及第二審訴
      訟費用由被上訴人負擔。
三、經查：
    按民事訴訟法第436條之24第2項所謂判決違背法令，依同法
    第436條之32第2項準用第468條、及第469條第1款至第5款規
    定，即依同法第468條規定，係指判決不適用法規或適用不
    當者，為違背法令，若在學說上諸說併存尚無法規判解可據
    者，不得指為用法錯誤。本件有關公寓大廈之前手區分所有
    權人積欠之管理費、公共積金等債務，依公寓大廈管理條例
    第24條之規定，其後手是否應繼受之，該條文在解釋及適用
    上，實務及學說上本有肯定及否定之意見而互有爭執，此有
    台灣高等法院89年11月份法律座談一份，在原審卷可參，是
    前述公寓大廈管理條例第24條之適用，是否使上訴人繼受前
    手區分所有權人對被上訴人積欠之管理費、公共積金等債務
    ，既有正、反兩面之法律意見，然因現尚無法規判例可據，
    縱學說上諸說併存，仍不得指為適用法規顯有錯誤或有不當
    。原確定判決依其法律見解，認定公寓大廈管理條例第35條
    文件即包括「規約」、「欠繳公共基金與應分擔或其他應負
    擔費用情形等紀錄」在內，且依該法修正內容，顯有意加重
    後手區分所有權人於繼受前查明規約內容並前手有無欠費情
    形之義務。其繼受者，除能證明請求閱覽上開文件遭拒絕之
    事實，否則應認其「可得而知」前手積欠管理費及依規約應
    繼受前手積欠管理費等情事，而應遵守規約規定。且依被上
    訴人社區規約第26條之1條「區分所有權人或住戶積欠應繳
    納之管理費用，於其專有部分與其所屬建物共用部分及其基
    地所有權人之應有部分移轉他人時，繼受人應繼受其繳納義
    務。」之約定內容，而認上訴人之前手即訴外人賴松宏前述
    所積欠被上訴人之管理費及管理基金等61,000元債務，應由
    上訴人繼受。又公寓大廈管理條例第24條之適用並無區別各
    區分所有權人取得區分所有建物係買賣、繼承或拍定取得而
    有差異，而大法官會議釋字第349號解釋係針對共有土地上
    之分割或分管之約定，是否對於受讓人仍繼續存在，基於法
    律秩序之安定性，如受讓人知悉上開約定時，仍應受上開分
    割或分管約定之拘束，與本件公寓大廈管理條例第24條規定
    無涉，至於依上開條例第24條第1項規定區分所有權人之繼
    受人，應於繼受前向管理負責人或管理委員會請求閱覽或影
    印文件之規定，買受人是否得以適用而得以閱覽之可能，乃
    原審認定事實及解釋規約效力之職權，均與適用法規無關，
    是以，原審認前程序第一審就公寓大廈管理條例第24條之適
    用，是否使再審原告繼受前手區分所有權人對再審被告積欠
    之管理費、公共積金等債務，在法律規定不明，尚無法規判
    例可佐下，基於公寓大廈管理條例之維護共同利益立法精神
    下，依其法律意見所為之判決，自難認前程序第一審確定判
    決有何適用法規顯有錯誤之再審事由。原審駁回上訴人對本
    院台中簡易庭94年度中小第1787號確定判決提起之再審訴訟
    ，並無判決違背法令，依上說明，自無違誤。原審判決既無
    違背法令之處，本件依其上訴意旨足認上訴為無理由，爰不
    經言詞辯論，逕以判決駁回之。
四、因本案事證已臻明確，再審上訴人其餘主張陳述及所提之證
    據，均毋庸再予審酌，附此敘明。
五、據上論結，本件上訴為無理由，依民事訴訟法第436條之29
    第2款、第78條、第436條之32第1項、第436條之19第1項，
    裁定如主文。
中    華    民    國    95    年    11   月    8     日
                  民事第三庭審判長法  官  張瑞蘭
                                  法  官  卓進仕
                                  法  官  林靜芬
正本係照原本作成
不得上訴
中    華    民    國    95    年    11   月    8     日
                                  書記官


司法院資訊處製作；財團法人民間司法改革基金會備份。
